【裁判字號】    92,上易,180
【裁判日期】    920617
【裁判案由】    損害賠償
【裁判全文】
臺灣高等法院臺中分院民事判決  九十二年度上易字第一八○號
      上  訴  人  統聯汽車客運股份有限公司
      法定代理人  乙○○
      被上訴  人  甲○○
右當事人間損害賠償事件，上訴人對於中華民國九十二年二月二十五日臺灣臺中地方
法院九十一年訴字第三五○七號第一審判決提起上訴，本院判決如左：
      主      文
上訴駁回。
第二審訴訟費用由上訴人負擔。
      事實及理由
一、本件上訴人起訴主張：被上訴人在上訴人公司任職營業大客車司機，民國（下同
    ）九十年六月二十四日凌晨五時左右，駕駛上訴人公司車牌號碼ＦＥ—二一八號
    營業大客車（下稱系爭大客車），行經國道一號中山高速公路北上五十六公里加
    二百公尺（按應係北上五十八公里加三百五十公尺處之誤）處，疏於注意，致其
    所駕駛之系爭大客車失控，衝撞道路外側紐澤西護欄，造成系爭大客車損壞，使
    上訴人支出大客車修理費用新台幣（下同）四十八萬五千三百六十五元、拖吊費
    用二萬五千元、營業損失七十八萬三千八百五十元，上述款項，依據民法第一百
    八十四條第一項前段規定請求被上訴人賠償，又因被上訴人駕駛系爭大客車疏忽
    ，致大客車內之兩名乘客受傷、一名乘客之物品損壞，均由上訴人公司代被上訴
    人與被害人完成賠付和解，賠付乘客即訴外人林淑珍二千元、賠付乘客即訴外人
    潘玉崎八千元、賠付乘客即訴外人黃禹琦三萬元，此等數額均經上訴人以僱用人
    身分，賠償被害人所受損害，而此損害係由於被上訴人之侵權行為所造成，上訴
    人自得依據民法第一百八十八條第三項，向受僱人即被上訴人求償，爰提起本訴
    ，求為判命被上訴人給付上訴人一百三十三萬九千二百十五元及自起訴狀繕本送
    達翌日起至清償日止，按週年利率百分之五計算之利息，並宣告附條件假執行之
    判決。
二、被上訴人則以：系爭大客車發生車禍當天係因右前輪先輾及不明物品而爆胎，導
    致車輛失控，往右偏移而撞及護欄。伊於發車前有就系爭大客車先做檢查，爆胎
    是出於意外，系爭大客車於高速行使中，無法注意路面的小物品，伊對於車禍之
    發生並無過失等語，資為抗辯。
三、查：被上訴人在上訴人公司任職營業大客車司機，九十年六月二十四日凌晨五時
    左右，駕駛上訴人公司所有之系爭大客車，行經國道一號中山高速公路北上五十
    八公里又三百五十公尺處，因右前輪為不明物體刺擊而爆胎，導致系爭大客車失
    控而往右撞及道路外側之紐澤西護欄，遭致其所駕駛之系爭大客車失控，衝撞道
    路外側紐澤西護欄，造成系爭大客車損壞，使上訴人支出大客車修理費用四十八
    萬五千三百六十五元、拖吊費用二萬五千元、賠付乘客即訴外人林淑珍二千元、
    賠付乘客即訴外人潘玉崎八千元、賠付乘客即訴外人黃禹琦三萬元等情，固據上
    訴人提出和解書影本、車損估修單、發票等件為證，並經原審向內政部警政署國
    道公路警察局第一警察隊調閱內政部警政署國道公路警察局道路交通事故調查表
    在卷及警訊筆錄核對屬實。上訴人另主張：系爭大客車發生肇事原因係被上訴人
    疏於注意駕駛車輛，因其過失不法侵害上訴人公司之大客車以及大客車內乘客之
    權利所造成，自應負損害賠償責任。此為被上訴人所否認，被上訴人並辯以：當
    天係因右前輪先輾及不明物品而爆胎，導致車輛失控，往右偏移而撞及護欄，車
    子高速行駛中根本無法注意路面的小物品，伊對車禍之發生並無過失等語。而被
    上訴人駕駛系爭大客車發生車禍，有無過失，涉及被上訴人有無損害賠償之責任
    ，此為本件之重要爭點。經查：本件肇事路段係屬直路車道，而路面狀態亦屬乾
    燥、無缺陷，惟外側有長期施工中道路封閉路段之活動水泥護欄，有內政部警政
    署國道公路警察局道路交通事故調查表在卷可稽。而本件被上訴人駕駛系爭大客
    車係因右前輪壓到不明之尖銳物，遭該物刺破輪胎致車輛失控等情，業如前述，
    上訴人之訴訟代理人於原審亦自承：「我們也認為本件是因為系爭車輛右前輪是
    先遭到外物突刺，致車輛失控，而衝撞紐澤西護欄。突刺物品應是施工而掉落到
    路面的」等語（見原審卷第五十一頁）。按被上訴人駕駛系爭大客車高速行駛於
    在高速公路，實難預見在車道上會出現不明之尖銳物，已難據以指稱被上訴人未
    發現即為有過失，再者，上開不明之尖銳物於肇事後亦未發現，無法從其大小，
    判斷該物如置放在車道中，一般人高速行駛下是否有注意可能性，且上訴人就其
    主張被上訴人有注意到該不明之尖銳物放置在車道中之可能卻未注意一節，復未
    舉證以實其說，則自難認為被上訴人駕駛系爭大客車壓到該不明之尖銳物確有何
    過失。至上訴人於本院言詞辯論期日主張被上訴人所駕車子並未先撞及路中不明
    物，而是直接撞護欄，自有過失云云，非但與前訴訟代理人於原審所述不符，且
    未提出任何證據為證明，自無憑採。是本件上訴人主張被上訴人對於系爭車禍之
    發生，為有過失云云，尚無可採。又上訴人於起訴時另主張被上訴人當天駕車超
    速而肇事一節，嗣又陳稱對於此點不再主張等語（見原審卷第五十一頁），自無
    庸再就此事項予以審酌，併予鈙明。
四、綜上所述，本件上訴人就其所主張：被上訴人對於車禍之發生有過失行為一節，
    並未舉證以實其說，則其主張被上訴人之右揭過失行為不法侵害上訴人之權利，
    構成侵權行為云云，自無可取。從而，上訴人依據侵權行為之法律關係，請求被
    上訴人賠償上訴人大客車修理費用四十八萬五千三百六十五元、拖吊費用二萬五
    千元、營業損失七十八萬三千八百五十元，洵非有據。又上訴人另本於民法第一
    百八十八條第三項僱用人對受僱人求償權之法律關係，向被上訴人求償伊已賠付
    乘客即訴外人林淑珍二千元、潘玉崎八千元、黃禹琦三萬元，惟其請求，亦應以
    被上訴人之行為已符合侵權行為為要件，上訴人始有求償權，然被上訴人就本件
    車禍並無過失，不構成侵權行為，已如前述，則上訴人向被上訴人求償已賠付與
    訴外人林淑珍等三人之上開金額部分，亦屬無據。原審為上訴人全部敗訴之判決
    ，並駁回其假執行之聲請，核無不合，上訴論旨，指摘原判決失當，求予廢棄，
    非有理由，應予駁回。
五、本件事證已臻明確，兩造其餘攻擊防禦方法及舉證，核與判決結果無影響，爰不
    逐一論述，併此敘明。
六、據上論結：本件上訴為無理由，依民事訴訟法第四百四十九條第一項、第七十八
    條，判決如主文。
中      華      民      國    九十二    年      六      月     十七     日
~B1民事第五庭審判長法  官  陳滿賢
~B2                法  官  古金男
~B3                法  官  邱森樟
右為正本係照原本作成。
不得上訴。
~B                書記官  粘銘環
中      華      民      國    九十二    年      六      月     十九     日
                                                                        Ｙ


司法院資訊處製作；財團法人民間司法改革基金會備份。
